【裁判字號】    98,抗,312
【裁判日期】    981223
【裁判案由】    清償債務強制執行聲明異議
【裁判全文】
臺灣高等法院高雄分院民事裁定           98年度抗字第312號
抗  告  人  乙○○○○○○
法定代理人  甲○○
上列抗告人因與相對人彰化商業銀行股份有限公司間清償債務強
制執行聲明異議事件，對於民國98年10月2 日臺灣高雄地方法院
98年度執事聲字第12號所為裁定提起抗告，本院裁定如下：
    主  文
抗告駁回。
抗告程序費用新台幣壹仟元由抗告人負擔。
    理  由
一、抗告意旨略以：抗告人係合夥組織，負責人甲○○於民國98
    年6 月5 日以合夥名義，參與執行法院95年度執字第11107
    號強制執行事件就執行標的物，即坐落高雄縣鳥松鄉○○○
    段第1610、1611地號土地全部，及其上暫編第1033建號建物
    全部（下稱系爭不動產）拍賣程序之投標，並以總價新台幣
    37,800,000元超過底價得標。惟：(一)依民法第679 條規定，
    合夥人依約定或決議執行合夥事務者，於執行合夥事務之範
    圍內，對於第三人，為他合夥人之代表。故執行合夥事務之
    合夥人，僅於執行合夥事務範圍內，對第三人始有代表合夥
    之權限。抗告人之營業項目，並不包括不動產之買賣、拍賣
    ，如未經合夥全體之同意，甲○○並無代表抗告人投標之權
    限，且甲○○投標時並未檢附抗告人全體合夥人同意代為投
    標之委任狀，而未具備應買條件，系爭投標自屬廢標；(二)系
    爭投標書以抗告人為投標人，而合夥商號無獨立人格，無權
    利能力，故系爭拍賣亦因拍定人無權利能力而屬無效；(三)如
    認系爭投標書所載投標人實質上為「全體合夥人」，依強制
    執行法第87條第2 項及強制執行須知第11條第4 項，即應記
    載投標人之姓名及住址，並應依系爭拍賣公告第8 條第4 項
    規定，提出投標人之身分證或相類之身分證明文件。系爭投
    標書未記載全體合夥人之姓名，亦未檢附合夥契約或其他足
    資認定合夥人姓名之文件，其記載即有欠缺，復未提出全體
    合夥人之身分證明文件，應認定廢標。原裁定認執行法院得
    以抗告人全體合夥人公同共有名義發給權利移轉證書，系爭
    拍賣有效云云，為有違誤，求予廢棄，並駁回相對人對執行
    法院處分之聲明異議等語。
二、按執行法院就查封物所為之拍賣，及投標人應此拍賣而為之
    投標，性質上原與買賣之法律行為無異，執行法院將拍賣物
    拍歸出價最高之合法買受人，係拍定之意思表示，買賣契約
    因此表示而成立，但執行法院如何選擇得標人，法律上本有
    限制，違之者，其拍定之表示即非有效，其拍賣亦應認無效
    力，但此屬實體上之問題，當事人或利害關係人，應提起確
    認之訴解決，既非執行方法或執行程序有瑕疵，亦非程序上
    侵害當事人或利害關係人之利益，尚無當事人或利害關係人
    據以聲明異議之餘地（最高法院70年度台抗字第103 號裁判
    參照）。蓋執行法院所管轄者皆為非訟事件，凡就實體上權
    利義務是否存在有所爭執者，概不屬執行法院職權範圍，執
    行法院無從審查實體上權利義務是否存在，即不得依強制執
    行法第12條第1 項之規定，向執行法院為聲請或聲明異議，
    而應循民事訴訟程序謀求救濟。
三、經查，抗告人以其係合夥組織，不得為權利義務之主體，無
    從登記為系爭不動產之所有權人，故本件執行債務人就拍定
    之標定物給付不能，拍定之買賣契約無效。且抗告人之合夥
    事務，並不包括不動產之買賣，負責人甲○○復未經合夥全
    體之同意及委任，無代表抗告人投標之權限，又標單之記載
    不合規定，則系爭投標未具備應買條件，應屬廢標等語，聲
    請執行法院撤銷於98年6 月5 日所為拍定之意思表示。惟抗
    告人參與投標時，業經提出營利事業登記證，表明係合夥組
    職，負責人為甲○○，並於投標書記載投標人為抗告人，法
    定代理人為甲○○，則依形式觀之，確係由合夥事務之執行
    人代表合夥為投標行為。又按之執行合夥事業之合夥人為他
    合夥人之代表，以合夥之名義為法律行為，其因此所取得之
    物及權利，直接屬於合夥人全體公同共有；其在不動產，更
    應以移轉登記為全體合夥人公同共有之名義，始能認係合夥
    人全體公同共有（最高法院72年度台上字第5030號判決參照
    ），是合夥非不得登記為不動產之主體。從而，執行法院據
    形式上調查結果，以抗告人為合法買受人，且出價最高，而
    為拍定之意思表示，核無不合。抗告人主張其投標應屬廢標
    或拍定之買賣契約無效，關係甲○○是否經合夥全體授權投
    標，拍定之買賣關係是否有效存在等實體上爭執，原非執行
    法院之職權範圍，按之上開說明，抗告人儘得循民事訴訟程
    序謀求救濟，而不得依強制執行法第12條第1 項之規定，向
    執行法院為聲請或聲明異議。是抗告人據以向執行法院聲請
    廢棄系爭標的物之拍定，為無理由。原審廢棄執行法院於98
    年9 月7 日所為准許抗告人之聲請，撤銷拍賣程序、退還抗
    告人保證金之處分，理由固有未洽，惟結論並無二致。抗告
    人仍指摘原裁定不當，求予廢棄，為無理由，應予駁回其抗
    告。
據上論結，本件抗告為無理由，依強制執行法第30條之1 、民事
訴訟法第495 條之1 第1 項、第449 條第2 項、第95條、第78條
，裁定如主文。
中    華    民    國    98    年    12    月    23    日
                            民事第一庭
                                審判長法官  黃金石
                                法      官  林健彥
                                法      官  謝肅珍
以上正本證明與原本無異。
如不服本裁定應於送達後10日內向本院提出再抗告狀（並按他造
當事人之人數附繕本），並繳納再抗告費新臺幣1,000 元。
再為抗告僅得以適用法規顯有錯誤為理由，並應委任律師為代理
人。
中    華    民    國    98    年    12    月    23    日
                                書  記  官  馬蕙梅
附註：
抗告人之配偶、三親等內之血親、二親等內之姻親，或抗告人為
法人、中央或地方機關時，其所屬專任人員具有律師資格並經法
院認適當者，亦得為第三審代理人。
抗告人或其法定代理人具有律師資格者及前項情形，應於提起抗
告或委任時釋明之。


司法院資訊處製作；財團法人民間司法改革基金會備份。
